【裁判字號】    92,交上易,524
【裁判日期】    921209
【裁判案由】    過失傷害
【裁判全文】
臺灣高等法院刑事判決                          九十二年度交上易字第五二四號
    上  訴  人  臺灣新竹地方法院檢察署檢察官
    被      告  甲○○
右上訴人因被告過失傷害案件，不服臺灣新竹地方法院九十二年度交易字第六七號，
中華民國九十二年九月五日第一審判決（起訴案號：臺灣新竹地方法院檢察署九十一
年度偵字第五六七四號）提起上訴，本院判決如左：
    主  文
原判決撤銷。
甲○○因過失傷害人，處有期徒刑貳月，如易科罰金，以佰元折算壹日。
    事  實
一、甲○○於民國九十一年六月六日，駕駛車號Ｔ八─八九九五號自小客車，沿新竹
    縣竹北市○○路由北向南方向行駛，於同日十八時三十分許，行經新竹縣竹北市
    ○○路與東興路交岔路口，左轉進入東興路時，本應注意右前來車動態，而當時
    並無不能注意之情況，竟疏未注意，撞擊由告訴人乙○○所駕駛沿先坤路由南往
    北直行，亦疏於注意車前狀況，並讓已達路口中心處開始左轉之甲○○所駕前開
    車輛先行之車號ＪＱ七─九七八號重機車，致告訴人乙○○人車倒地，受有下額
    骨粉碎性開放性骨折合併牙齒掉落、右手第四指骨骨折等傷害。
二、案經被害人乙○○訴請臺灣新竹地方法院檢察署檢察官偵查起訴。
    理  由
一、訊據被告甲○○固坦承於右揭時地駕車與告訴人發生碰撞，並致告訴人受有前開
    傷害，惟堅決否認涉有過失傷害之犯行，辯稱：其所駕自用小客車已依規定左轉
    至第二車道，車輛已通過路口一半，故依交通法規，直行車應讓其車輛行駛，其
    車輛左轉後，右後側方受告訴人機車之正面撞擊，並無法防止，無過失等語。然
    查：
（一）右揭事實，業據告訴人乙○○於偵查、原審及本院調查時指訴甚詳，並有道路
      交通事故調查報告表、道路交通事故現場圖、交通事故現場照片四幀在卷可稽
      ，且告訴人受有如事實欄所示之傷害，亦有東元綜合醫院診斷證明書乙紙附卷
      可參。
（二）被告雖辯稱：其所駕自用小客車已依規定左轉至第二車道，車輛已通過路口一
      半，故依交通法規，直行車應讓其車輛行駛，其車輛左轉後，右後側方受告訴
      人機車之正面撞擊，並無法防止，無過失云云。惟按汽車行駛時，駕駛人應注
      意車前狀況及兩車併行之間隔，並隨時採取必要之安全措施，道路交通安全規
      則第九十四條第三項定有明文。
（三）本件車禍事故發生時，被告係由北往南方向行駛內側車道，至肇事路口左轉東
      興路時，屬左轉車。而告訴人則係由南往北直行，且依雙方供述，當時之燈號
      係綠燈，而該處亦未設有左轉專用燈，亦經原審查明在卷，故雙方行車方向均
      為綠燈，而皆可通行自堪認定。
（四）依據臺灣省車輛行車事故覆議鑑定委員會鑑定結果認：「乙○○雨夜（應為晴
      、暮）駕駛自小客車（嗣經修正為機車），行經號誌路口，未注意車前狀況，
      讓已達路口中心處開始左轉之車輛先行，與甲○○雨夜（應為晴、暮）駕駛自
      小客車，行經號誌路口左轉時，未充分注意右前來車動態，同為肇事原因。」
      ，是被告雖已達中心線左轉，但仍應注意直行來車之動態，以決定是否繼續左
      轉，本件被告行經號誌路口左轉時，未充分注意右前來車動態，與行經號誌路
      口，未注意車前狀況，讓已達路口中心開始左轉之車輛先行之乙○○所騎乘之
      機車發生車禍，自有過失，亦為本件車禍肇事原因。雖被害人乙○○就本件車
      禍亦有過失，惟仍無礙於被告過失行為之認定，又被害人乙○○因本件車禍致
      受有前揭之傷勢，被告之過失與被害人乙○○所受之前揭傷勢間具有相當因果
      關係，被告前揭所辯，無非卸責之詞，不足採信。本件事證明確，被告之犯行
      堪以認定。（至於台灣省竹苗區車輛行車事故鑑定委員會鑑定被告左轉車未讓
      直行車先行等情，因與本院認定不同，自不足採，併加說明）。
二、核被告所為，係犯刑法第二百八十四條第一項之過失傷害罪。原審審理結果，遽
    認被告行經該處已完成左轉，本件車禍係因告訴人車速過快，且未注意車前狀況
    而肇事，而為被告無罪之諭知，尚有未洽。公訴人依告訴人之請求提起上訴，非
    無理由，應由本院將原判決撤銷改判，爰審酌被告前無犯罪紀錄、犯罪所生之危
    害、過失程度、被害人之過失、尚未與被害人達成和解、犯罪後之態度等一切情
    狀，量處如主文第二項所示之刑並諭知易科罰金之折算標準。
據上論斷，應依刑事訴訟法第三百六十九條第一項前段、第三百六十四條、第二百九
十九條第一項前段、刑法第二百八十四條第一項、第四十一條第一項，罰金罰鍰提高
標準條例第一條前段、第二條，判決如主文。
本案經檢察官郭弘佑到庭執行職務。
中      華      民      國    九十二    年     十二     月      九      日
                              臺灣高等法院交通法庭
                                  審判長法  官  楊  照  男
                                        法  官  王  詠  寰
                                        法  官  陳  炳  彰
右正本證明與原本無異。
不得上訴。
                                        書記官  沈  秀  容
中      華      民      國    九十二    年     十二     月     十二     日
附錄：本判決論罪科刑法條全文
中華民國刑法第二百八十四條
因過失傷害人者，處六月以下有期徒刑、拘役或五百元以下罰金，致重傷者，處一年
以下有期徒刑、拘役或五百元以下罰金。
從事業務之人，因業務上之過失傷害人者，處一年以下有期徒刑、拘役或一千元以下
罰金，致重傷者，處三年以下有期徒刑、拘役或二千元以下罰金


司法院資訊處製作；財團法人民間司法改革基金會備份。
